【裁判字號】    95,訴,854
【裁判日期】    950825
【裁判案由】    違反藥事法
【裁判全文】
臺灣桃園地方法院刑事判決               95年度訴字第854號
公  訴  人  台灣桃園地方法院檢察署檢察官
被      告  甲○○
                      2弄1號.
上列被告因違反藥事法案件，經檢察官提起公訴（94年度偵字第
21293 號），本院判決如下：
    主  文
甲○○輸入禁藥，累犯，處有期徒刑參月。
    事  實
一、甲○○前於民國89年間因違反毒品危害防制條例案件經臺灣
    板橋地方法院分別以89年度板簡字第2120號、90年度易字第
    3074號判處有期徒刑6 月、3 月，定應執行有期徒刑8 月，
    另於90年間又因違反毒品危害防制條例案件，經該院以90年
    度訴字第1369號判處有期徒刑7 月，上開罪刑接續執行，於
    92 年6月30日縮刑執行完畢出監。詎仍不知悔改，明知鹽酸
    芬氟拉明片（Fenfluramine）內含安非他命類成分，業經行
    政院衛生署於69年12月8 日以衛署藥字第301124號公告管制
    之禁藥，竟基於輸入禁藥之犯意，將其於92年11月12日某時
    ，在中國大陸地區廣東省廈門市某西藥房內購買鹽酸芬氟拉
    明片20盒（每盒內裝藥片60片，每片20mg）後，置於托運行
    李箱中。於同日由大陸廣州搭機至澳門後，再由澳門轉搭澳
    門航空公司GR356 次班機，飛抵桃園中正國際機場，而輸入
    該禁藥。嗣於同日晚上9 時45分許，在中正機場入境檢查室
    入境通關檢查時，亦未申報該藥品，而為財政部台北關稅局
    之海關人員查獲，並扣得該鹽酸芬氟拉明片20盒（每盒內裝
    藥片60片，每片20mg）。
二、案經財政部臺北關稅局移送臺灣桃園地方法院檢察署檢察官
    偵查起訴。
    理  由
一、訊據被告甲○○固不否認有於上開時、地攜帶鹽酸芬氟拉明
    片入境臺灣，惟矢口否認有違反藥事法之犯行，辯稱：伊不
    知道這種藥已列為違禁藥物，才會帶進來。因為有人跟伊說
    ，該藥有減肥效果，也可以顧肝，所以才要買藥要自己吃。
    因為藥很便宜，所以才會多買云云。經查：被告自中國大陸
    地區攜帶鹽酸芬氟拉明片（Fenfluramine）20盒入境之事實
    ，業據被告甲○○於偵查及本院審理時均坦承不諱，核與其
    在財政部台北關稅局訊問時之供述相符，並有財政部臺北關
    稅局移送書、扣押貨物運輸工具收據及搜索筆錄影本、扣案
    物照片等附卷可稽。而該扣案藥品經送請行政院衛生署藥物
    食品檢驗局檢驗之結果，確亦檢出Fenfluramine陽性反應，
    此亦有該局93年1 月13日藥檢壹字第092922858 號檢驗成績
    書影本1 份附卷足憑。且此Fenfluramine及其鹽類成分之藥
    品，在化學上、醫理上與安非他命有關，對中樞神經、新陳
    代謝均有所影響，服用後會產生耐藥性、依賴性、欣快感禁
    斷現象，其最嚴重的慢性中毒，會引起精神變態等副作用，
    權衡其利弊，行政院衛生署早於69年12月8 日以衛署藥字第
    301124號公告禁用，即屬藥事法第22條第1 款之禁藥，此有
    行政院衛生署93年1 月20日衛署藥字第0930002191號函暨所
    附前揭公告影本在卷可憑。被告雖辯稱伊不知道這種藥已列
    為違禁藥物，且伊是因為人家告訴他該要有減肥功效也可以
    顧肝，是為了買藥要自己吃，才會帶進來云云，然該藥品業
    經政府公告列為禁藥逾20年以上；且鹽酸芬氟拉明片（
    Fenfluramine）本亦屬安非他命類之減肥藥品，此觀上開行
    政院衛生署公告及鹽酸芬氟拉明片說明書自明，近年來亦有
    國人因服用自中國大陸或東南亞走私進口此安非他命類之減
    肥藥品致死，經報章、電視等媒體批露宣導，為眾所周知之
    事實，被告實無從諉為不知。況被告此次攜帶同種類之藥品
    20盒（每盒內裝藥片60片，每片20mg），縱屬一般藥品，亦
    屬逾越行政院相關部會所公告「入境旅客攜帶少量自用大陸
    土產限量表」，或「旅客或船舶、航空器服務人員攜帶少量
    自用藥物進口限量表」所規範之限量（按本案係符合修正前
    之藥事法第22條第1 款經行政院衛生署公告之禁藥，無論自
    用與否，均不得攜帶入境），而被告仍於檢查前未為任何口
    頭或書面之申報，此有財政部臺北關稅局偵訊筆錄乙份附卷
    足憑，顯然被告已明知該藥品係禁藥，其夾帶入關之意圖甚
    明。是本案事證明確，被告犯行洵堪認定，應予依法論科。
二、比較新舊法：
  (一)按刑法於94年2 月2 日修正、95年7 月1 日施行，而按行為
    後法律有變更者，適用行為時之法律，但行為後之法律有利
    於行為人者，適用最有利於行為人之法律，現行刑法第2 條
    第1 項訂有明文。此條規定乃與刑法第1 條罪刑法定主義契
    合，而貫徹法律禁止溯及既往原則，係規範行為後法律變更
    所生新舊法律比較適用之準據法，是刑法第2 條本身雖經修
    正，但既屬適用法律之準據法，本身尚無比較新舊法之問題
    ，應一律適用裁判時之現行刑法第2 條規定以決定適用之刑
    罰法律，先予敘明。
  (二)查被告行為後，藥事法第82條第1項之輸入禁藥罪，已於93
    年4月21日修正公布，並於同年月23日生效，其法定刑亦由
    原「處7 年以下有期徒刑，得併科新台幣15萬元以下罰金。
    」，修正為「處10年以下有期徒刑，得併科新臺幣1 千萬元
    以下罰金。」茲比較新舊法，以修正前之舊法有利於被告，
     依修正後刑法第2 條第1 項前段，自應適用修正前之藥事
    法第82條第1 項規定處斷。又鹽酸芬氟拉明片（Fenflurami
    ne）業經行政院衛生署公告列為禁藥，已如前述。
  (三)被告行為時之刑法第33條第5 款原規定為「主刑之種類如左
    ：五、罰金：1 元以上。」，嗣後刑法第33條第5 款修正為
    ：「主刑之種類如下：五、罰金：新臺幣1,000 元以上，以
    百元計算之」，是依修正後之法律，被告所犯上開藥事法第
    82條第1 項所得併科之罰金刑最低為新臺幣1,000 元，然依
    被告行為時之刑法第33條第5 款規定之罰金最低額1 元計算
    ，該罪所得併科之罰金刑最低額為銀元1 元，換算為新臺幣
    最低額僅為新臺幣3 元。因此，比較上述修正前、後之刑罰
    法律，自以被告行為時關於併科罰金刑之法律較有利於被告
    。
  (四)又被告行為時，刑法第47條係規定：「受有期徒刑之執行完
    畢，或受無期徒刑或有期徒刑一部之執行而赦免後，5 年以
    內再犯有期徒刑以上之罪者，為累犯，加重本刑至2 分之1
    。」，而被告行為後刑法第47條第1 項修正為：「受徒刑之
    執行完畢，或一部之執行而赦免後，5 年以內故意再犯有期
    徒刑以上之罪者，為累犯，加重本刑至2 分之1 」，查本件
    被告所為之前開犯行，係屬故意犯罪，故比較新舊法之結果
    ，新法及舊法對於被告並無利或不利之情形。
  (五)按95年7 月1 日刑法修正之比較新舊法，應就罪刑有關之共
    犯、未遂犯、想像競合犯、牽連犯、連續犯、結合犯，以及
    累犯加重、自首減輕暨其他法定加減原因（如身分加減）與
    加減例等一切情形，綜其全部罪刑之結果而為比較，最高法
    院95年5 月23日著有95年度第8 次刑庭會議決議可資參照，
    綜合上述各條文修正前、後之比較，揆諸前揭最高法院決議
    及修正後刑法第2 條第1 項前段、但書規定之「從舊、從輕
    」原則，自應全部適用被告行為後，95年7 月1 日刑法修正
    前之相關規定予以論處。
三、論罪科刑：
    核被告所為，係犯修正前藥事法第82條第1項之輸入禁藥罪。
    又被告前於89年間因違反毒品危害防制條例案件經臺灣板橋
    地方法院分別以89年度板簡字第2120號、90年度易字第3074
    號判處有期徒刑6月、3月，定應執行有期徒刑8月，另於90
    年間又因違反毒品危害防制條例案件，經該院以90年度訴字
    第1369號判處有期徒刑7月，上開罪刑接續執行，於92年6月
    30日縮刑執行完畢出監等情，有臺灣高等法院被告前案紀錄
    表在卷可按，其於前案執行完畢後5年內，再故意犯本件有
    期徒刑以上之罪，應依修正前之刑法第47條，論以累犯，並
    加重其刑。爰審酌被告此次違犯藥事法，攜帶入境之禁藥數
    量不少，惟衡酌被告此輸入禁藥之目的，僅係為自身減肥，
    並無販賣或轉手他人之意，故其一時失慮罹此罪章，且於入
    境時即遭查獲，並無實害，其犯罪情節輕微，及犯後態度尚
    稱良好等一切情狀，量處如主文所示之刑。扣案之鹽酸芬氟
    拉明片20盒，業經財政部臺北關稅局依法沒入，此有財政部
    臺北關稅局93年第00000000號處分書乙紙在卷足佐，本院即
    無庸另行諭知沒收，附此敘明。
據上論斷，應依刑事訴訟法第299 條第1 項前段，修正前之藥事
法第82條第1 項，刑法修正後第2 條第1 項前段、第11條前段，
修正前刑法第47條，判決如主文。
本案經檢察官蔡孟利到庭執行職務。
中    華    民    國    95    年    8     月    25    日
                  刑事第一庭  審判長法  官  曾淑華
                                    法  官  黃梅淑
                                    法  官  朱美璘
以上正本證明與原本無異
如不服本判決書應於送達後10日內向本院提出上訴狀
                                    書記官  楊鳳滿
中    華    民    國    95    年    8     月    28    日
附錄本案論罪科刑法條：
修正前藥事法第82條
製造或輸入偽藥或禁藥者，處7 年以下有期徒刑，得併科新台幣
15萬元以下罰金。
犯前項之罪，因而致人於死者，處無期徒刑或7 年以上有期徒刑
，致重傷者，處3 年以上10年以下有期徒刑。
第1 項之未遂犯罰之。


司法院資訊處製作；財團法人民間司法改革基金會備份。
